【裁判字號】    89,訴,470
【裁判日期】    891211
【裁判案由】    偽造文書等
【裁判全文】
臺灣基隆地方法院刑事判決                          八十九年度訴字第四七０號
    公  訴  人  臺灣基隆地方法院檢察署檢察官
    被      告  庚○○
                丙○○
右列被告因偽造文書等案件，經檢察官提起公訴（八十九年度偵字第二三二五號）及
移送併辦審理（八十九年度偵字第四Ｏ七六號），本院判決如左：
    主  文
庚○○共同連續行使偽造私文書，足以生損害於他人，處有期徒刑肆月，緩刑年。
偽造之「辛○○有線電視事業股份有限公司」印章壹枚、附件四、五、六所示「辛○○有線電視對帳單」上偽造之「辛○○有線電視事業股份有限公司」印文共枚及偽
造之「劉台元」署押共枚均沒收。
丙○○共同連續行使偽造私文書，足以生損害於他人，處有期徒刑陸月。偽造之「甲○○○電視（股）公司收費專用章」壹枚、附件三所示「甲○○○電視（股）公司派
工單」單上偽造之「甲○○○電視（股）公司收費專用章」印文壹枚、偽造之「辛○○有線電視事業股份有限公司」印章壹枚、附件四、五、六所示「辛○○有線電視對
帳單」上偽造之「辛○○有線電視事業股份有限公司」印文共枚及偽造之「劉台元
」署押共枚均沒收。
    事  實
一、丙○○自民國（下同）八十八年十一月間起，在「奇想有限公司」（下稱奇想公
    司）擔任稽查員一職，負責為「甲○○○電視股份有限公司」（下稱甲○○○電
    視公司）查緝有線電視私接戶並進行斷線及追繳收視費用等工作（不包括代收合
    法收視戶之費用），竟趁職務之便，意圖為自己不法之所有，並基於概括犯意，
    於八十九年一月下旬某日，在基隆廟口夜市附近向同事丁○○（另案審理）索取
    由不詳人士所偽造之「甲○○○電視（股）公司派工單」四張，並於八十九年一
    月三十一日上午九時許，持附件一所示之偽造「甲○○○電視（股）公司派工單
    」一張，至基隆市○○路一七四號四樓，向客戶林麗美騙稱其代表甲○○○電視
    公司收取收視費用，林麗美因而陷於錯誤，繳交半年份收視費用新台幣（下同）
    三千元予丙○○，丙○○則交付附件一所示之偽造「甲○○○電視（股）公司派
    工單」予林麗美而行使偽造私文書，足以生損害於林麗美及甲○○○電視公司；
    又於八十九年二月一日，持附件二所示之偽造「甲○○○電視（股）公司派工單
    」一張，至基隆市○○○路一三五巷四八號六樓，向客戶黃雪華騙稱其代表甲○○○電視公司收取收視費用，黃雪華因而陷於錯誤，繳交半年份收視費用三千元
    予丙○○，丙○○則交付附件二所示之偽造「甲○○○電視（股）公司派工單」
    予黃雪華而行使偽造私文書，足以生損害於黃雪華及甲○○○電視公司；復於同
    日持附件三所示之偽造「甲○○○電視（股）公司派工單」一張，至基隆市○○○街一二九巷三之三號四樓，向客戶張金章騙稱其代表甲○○○電視公司收取收
    視費用，張金章因而陷於錯誤，繳交半年份收視費用三千元予丙○○，丙○○則
    交付附件三所示之偽造「甲○○○電視（股）公司派工單」予張金章而行使偽造
    私文書，足以生損害於張金章及甲○○○電視公司。嗣甲○○○電視公司派員前
    往向上開客戶收取收視費用之際，經客戶提出上開偽造之派工單始發現上情，並
    於八十九年二月三日報警處理，丙○○則於同年二月十九日由奇想公司經理林邦
    祈陪同，向基隆市警察局自首上開犯行。
二、庚○○自八十九年三月間起至同年六月間止，在「睿榮股份有限公司」（下稱睿
    榮公司）擔任稽查員一職，負責為「辛○○有線電視事業股份有限公司」（下稱
    辛○○有線電視公司）查緝有線電視私接戶並進行斷線及追繳收視費用等工作（
    不包括代收合法收視戶之費用）。八十九年六月一日，庚○○於睿榮公司一樓中
    庭拾獲由不詳人士所偽造之空白「辛○○有線電視對帳單」共十張（其上所列印
    之編號為000000--000000）及辛○○有線電視公司客戶電腦資料表四張，庚○○
    將此情告知於八十九年五月二十七日自睿榮公司離職之稽查員丙○○後，二人竟
    共同基於意圖為自己不法所有之概括犯意聯絡，於八十九年六月二日下午四時許
    ，由丙○○駕車搭載庚○○至台北縣瑞芳鎮○○路十之一號二樓，由庚○○持附
    件四所示之偽造空白「辛○○有線電視對帳單NO002951」一張，向客戶戊○○騙
    稱其代表辛○○有線電視公司收取收視費用，戊○○因而陷於錯誤，繳交半年份
    收視費用三千三百元予庚○○，庚○○則據以填寫收費內容並偽造「劉台元」之
    署名於附件四所示之偽造對帳單服務員欄而完成偽造私文書行為，並持以行使交
    付予戊○○而行使偽造私文書，足以生損害於戊○○、劉台元及辛○○有線電視
    公司；復於同日下午五時許，由庚○○持附件五所示之偽造空白「辛○○有線電
    視對帳單NO002952」一張，至台北縣瑞芳鎮○○路九十二號一樓，向客戶黃松來
    之配偶乙○○騙稱其代表辛○○有線電視公司收取收視費用，乙○○因而陷於錯
    誤，繳交收視費用五千四百元予庚○○，庚○○則據以填寫收費內容並偽造「劉
    台元」之署名於附件五所示之偽造對帳單服務員欄而完成偽造私文書行為，並持
    以行使交付予乙○○而行使偽造私文書，足以生損害於乙○○、劉台元及辛○○
    有線電視公司；又於同日下午五時二十分許，由庚○○持附件六所示之偽造空白
    「辛○○有線電視對帳單NO002953」一張，至台北縣瑞芳鎮○○○路七十一號一
    樓，向客戶己○○騙稱其代表辛○○有線電視公司收取收視費用，己○○因而陷
    於錯誤，繳交收視費用五千四百元予庚○○，庚○○則據以填寫收費內容並偽造
    「劉台元」之署名於附件六所示之偽造對帳單服務員欄而完成偽造私文書行為，
    並持以行使交付予己○○而行使偽造私文書，足以生損害於己○○、劉台元及辛○○有線電視公司。嗣因己○○察覺有異，立即持對帳單向辛○○有線電視公司
    查詢，辛○○有線電視公司於同日晚間六時三十分許派員前往調查時，發現庚○○、丙○○二人在台北縣瑞芳鎮○○路三七七號前打電話聯絡其他客戶欲前往收
    費，立即報警處理，警方並於同日晚間七時許在上址當場查獲庚○○、丙○○二
    人，並扣得尚未行使之偽造「辛○○有線電視對帳單」七張及辛○○有線電視公
    司客戶電腦資料表四張，因而查悉上情。
三、案經台北縣警察局瑞芳分局報請台灣基隆地方法院檢察署檢察官偵查起訴暨基隆
    市警察局報請台灣基隆地方法院檢察署檢察官移送併辦審理。
    理  由
一、右揭事實一部分，業據被告丙○○於警訊、偵查及本院審理時坦承不諱，核與告
    訴人甲○○○電視公司之指訴被害情節相符，並經被害人林麗美於警訊中指認明
    確，復經證人丁○○於偵查及本院審理時證述甚詳，另有附件一、二、三所示之
    偽造「甲○○○電視（股）公司派工單」三張扣案足資佐證，被告丙○○之自白
    核與積極事證相符，其此部分犯行堪予認定。
二、右揭事實二部分，業據被告庚○○於警訊、偵查及本院審理時坦承不諱，核與告
訴人辛○○有線電視公司之指訴被害情節相符，並經被害人戊○○、乙○○、己○○於警訊中指認明確，另有附件四、五、六所示之偽造「辛○○有線電視對帳
    單」三張、尚未行使之偽造空白「辛○○有線電視對帳單」七張、客戶電腦資料
    表四張扣案及警方發還被害人收視費用之贓物認領保管單三紙附卷足資佐證，被
    告庚○○之自白核與積極事證相符，足堪採信。另訊據被告丙○○，矢口否認右
    揭事實二之犯行，並辯稱：庚○○拜託伊駕車載送，伊根本不知庚○○欲持偽造
    之對帳單向客戶收費云云。然查，被告丙○○初於警訊時坦承：「（你今天共收
    取了幾位客戶？是否有同夥？）有同夥係庚○○‧‧‧由庚○○出面收取，我在
    附近等他，若完成時再至下一位客戶收取之。」、「（你知道對帳單係偽造的，
    為何還要跟簡員去收取費用？）因簡員叫我載他至瑞芳收取視訊費用，均未談任
    何好處。」等語（詳見台北縣警察局瑞芳分局大寮派出所八十九年六月二日二十
    時二十分偵訊筆錄），被告庚○○亦於偵查中供稱：「（帳收後如何分帳？）是
    臨時起意。我跟丙○○說去收收看，並未說如何分帳，結果我們收到三份，我有
    跟丙○○說對帳單是我撿到的，叫他載我去收費用，看看能不能收到。」等語（
    詳見台灣基隆地方法院檢察署八十九年六月三日訊問筆錄），顯見被告丙○○係
    明知被告庚○○以不法方式取得上開對帳單後，猶應允駕車載送被告庚○○前往
    向客戶騙取收視費用，並於八十九年六月二日下午四時許至晚間七時許全程陪同
    被告庚○○與客戶聯絡及收費，衡諸被告丙○○已於八十九年五月二十七日自睿
    榮公司離職，其若無不法利益可圖，怎可能於八十九年六月二日特地撥空陪同被
    告庚○○前往收費？更何況被告庚○○係前往瑞芳鎮收費，當地並非交通不便之
    偏遠地區，被告庚○○大可自行搭乘大眾運輸工具或計程車或自行騎乘機車或駕
    車前往，實無須另外麻煩已離職之被告丙○○駕車載送並全程陪同，綜合上情研
    判，被告二人間應有犯意聯絡及行為分擔，被告丙○○辯稱其完全不知情云云，
    不足採信。本件事證明確，被告二人犯行均堪認定。
三、按「甲○○○電視（股）公司派工單」及「辛○○有線電視對帳單」均屬私文書
    ，被告丙○○行使由不詳人士所偽造之「甲○○○電視（股）公司派工單」向客
    戶騙取收視費用，其後又與被告庚○○共同行使由不詳人士所偽造之空白「辛○○有線電視對帳單」，由被告庚○○偽造「劉台元」之署押以完成偽造私文書行
    為，向客戶騙取收視費用，核被告二人所為，均係犯刑法第二百十六條、第二百
    十條之行使偽造私文書罪、第三百三十九條第一項之詐欺取財罪。被告偽造「劉
    台元」署押之行為乃完成偽造「辛○○有線電視對帳單」私文書之階段行為，其
    偽造私文書之低度行為亦為行使偽造私文書之高度行為所吸收，均不另論罪。被
    告二人間就事實二所示犯行有犯意聯絡及行為分擔，均為共同正犯。被告二人先
    後多次行使偽造私文書及詐欺取財犯行之時間密接，所犯罪名及構成要件相同，
    顯係基於概括犯意反覆為之，均為連續犯，應分別依刑法第五十六條之規定以一
    罪論，並各加重其刑。檢察官移送併辦之犯行（被告丙○○部分）核與經公訴人
    起訴之犯行有如上所述之裁判上一罪關係，自為起訴效力所及，本院應併予審究
    ，附此敘明。被告二人所犯上開行使偽造私文書罪及詐欺取財罪間，有方法、結
    果之牽連關係，應分別依刑法第五十五條之規定，從一重之行使偽造私文書罪處
    斷。爰審酌被告二人之品行、犯罪動機、目的、手段、犯罪所生危害及犯罪後態
    度等一切情狀，分別量處如主文所示之刑。末查，被告庚○○未曾受有期徒刑以
    上刑之宣告，有本院被告全國前案紀錄表在卷可稽，本次因一時貪念觸犯刑典，
    犯後已將其所騙取之收視費返還被害人，並能坦承犯行不諱，顯已知所悔誤，信
    無再犯之虞，本院認被告庚○○所受宣告之刑以暫不執行為適當，爰併予宣告緩
    刑三年，以勵自新。
四、偽造之「甲○○○電視（股）公司收費專用章」一枚及偽造之「辛○○有線電視
    事業股份有限公司」一枚雖未扣案，惟亦無證據足證該二枚印章業已滅失，不問
    是否屬於被告所有，均應依刑法第二百十九條之規定併予宣告沒收；附件三所示
    「甲○○○電視（股）公司派工單」單上偽造之「甲○○○電視（股）公司收費
    專用章」印文一枚、附件四、五、六所示「辛○○有線電視對帳單」上偽造之「
    辛○○有線電視事業股份有限公司」印文共三枚及偽造之「劉台元」署押共三枚
    均應依刑法第二百十九條之規定併予宣告沒收。附表一、二、三所示之偽造「甲○○○電視（股）公司派工單」及附表四、五、六所示之偽造「辛○○有線電視
    對帳單」均係被告二人交付被害客戶之物，已非被告所有，另扣案尚未行使之偽
    造「辛○○有線電視對帳單」七張及辛○○有線電視公司客戶電腦資料表四張，
    因被告庚○○堅稱係其拾獲之物，且本件復查無積極證據足證該對帳單及電腦資
    料表究係他人不慎遺落之遺失物或係他人故意丟棄之廢棄物，自無法率斷為被告
    所有，本院因認均以無庸宣告沒收為宜，附此敘明。
五、公訴意旨另認被告二人所持以行使之空白「辛○○有線電視對帳單」係被告丙○○推由被告庚○○於不詳時地所偽造者，固非無見，惟訊據被告庚○○、丙○○
    ，均堅決否認有偽造空白「辛○○有線電視對帳單」之犯行，被告庚○○辯稱係
    其於公司一樓中庭拾獲者等語。經查，本件雖扣有偽造之空白「辛○○有線電視
    對帳單」，惟並查無積極證據足證該空白對帳單係被告庚○○所偽造者，依嚴格
    證據法則，不應於查無積極證據之情況下推斷該空白對帳單係被告庚○○、丙○○所共同偽造，併此敘明。
六、另被告丙○○雖亦自白稱其曾於八十九年一月三十一日至二月一日間某時，持其
    向丁○○索取之偽造「甲○○○電視（股）公司派工單」一張，向某不詳客戶收
    取一年份收視費用九千元等語，惟本件既未扣得該紙偽造之派工單，亦不知該被
    害客戶之姓名、年籍、住所等資料，被告丙○○此部分自白查無積極證據足供佐
    證，自不得單憑被告丙○○之唯一自白推斷其有該次犯行。惟檢察官認此部分與
    前開移送併辦部分有連續犯之裁判上一罪關係，故本院亦不另為無罪之諭知。
據上論斷，應依刑事訴訟法第二百九十九條第一項前段，刑法第二十八條、第五十六
條、第二百十六條、第二百十條、第三百三十九條第一項、第五十五條、第二百十九
條，罰金罰鍰提高標準條例第一條前段，判決如主文。
本件經檢察官蔡和憲到庭執行職務。
中      華      民      國    八十九    年    十二      月    十一      日
                                    臺灣基隆地方法院刑事第三庭
                                                法  官  蔡佳玲
右正本證明與原本無異。
對於本件判決如有不服，應於收受送達後十日內，向本院提出上訴書狀，上訴於臺灣
高等法院，並按他造當事人之人數附具繕本。
                                                書記官  湯惠芳
中      華      民      國    八十九    年    十二      月    十五      日
附錄論罪法條：
刑法第二百十條：
偽造、變造私文書，足以生損害於公眾或他人者，處五年以下有期徒刑。
刑法第二百十六條：
行使第二百十條至第二百十五條之文書者，依偽造、變造文書或登載不實事項或使登
載不實事項之規定處斷。
刑法第三百三十九條：
意圖為自己或第三人不法之所有，以詐術使人將本人或第三人之物交付者，處五年以
下有期徒刑、拘役或科或併科一千元以下罰金。
以前項方法得財產上不法之利益或使第三人得之者亦同。
前二項之未遂犯罰之。


司法院資訊處製作；財團法人民間司法改革基金會備份。
